【裁判字號】    99,監宣,154
【裁判日期】    990908
【裁判案由】    監護宣告
【裁判全文】
臺灣桃園地方法院民事裁定             99年度監宣字第154號
聲  請  人  甲○○
相  對  人  丙○○
關  係  人（即選定監護人）
            甲○○
關  係  人（即指定會同開具財產清冊之人）
            乙○○
上列聲請人對於相對人聲請監護宣告事件，本院裁定如下：
    主  文
宣告丙○○（女；民國○○年○ 月○○日生；國民身分證統一編號：
Ｚ000000000號）為受監護宣告人。
選定甲○○（男；民國○○年○ 月○○日生；國民身分證統一編號：
Ｚ000000000號）為受監護宣告人丙○○之監護人。
指定乙○○（男；民國○○年○ 月○ 日生；國民身分證統一編號：
Ｚ000000000號）為會同開具財產清冊之人。
聲請程序費用由受監護宣告人丙○○負擔。
    理  由
一、本件聲請意旨略以：聲請人為相對人丙○○之子，相對人於
    民國94年間開始因患有失智症致生活自理能力欠佳，及至民
    國98年6 月間因中風而漸失意識及表達能力，致不能為意思
    表示或受意思表示，或不能辨識其意思表示之效果，爰依民
    法第14條第1 項、民事訴訟法第597 條第1 項規定，聲請鈞
    院准予對相對人為監護宣告。並依民法第1111條規定指定聲
    請人為相對人之監護人暨指定乙○○為會同開具財產清冊之
    人，並提出戶籍謄本、診斷證明書、中華民國身心障礙手冊
    影本等為證。
二、按「對於因精神障礙或其他心智缺陷，致不能為意思表示或
    受意思表示，或不能辨識其意思表示之效果者，法院得因本
    人、配偶、四親等內之親屬、最近一年有同居事實之其他親
    屬、檢察官、主管機關或社會福利機構之聲請，為監護之宣
    告」，民法第14條第1 項定有明文。
三、本件經本院囑託臺灣板橋地方法院於鑑定人板橋中興醫院所
    屬精神鑑定醫師馮德誠前訊問相對人結果，點呼相對人均無
    反應；另經訊問鑑定人所屬精神鑑定醫師馮德誠先生稱相對
    人去年六月份中風，目前無法言語，四肢癱瘓，有鼻胃管、
    氣切、導尿管，日常生活起居均須他人照顧，對外界呼叫以
    及拍打均無反應，餘詳見鑑定報告等語（參見臺灣板橋地方
    法院民國99年8 月4 日訊問筆錄）。而依鑑定人板橋中興醫
    院就相對人之精神狀態所為之鑑定結果略稱：相對人經呼叫
    及拍打均無反應，閉眼臥床，四肢癱瘓，日常生活均須他人
    照顧，目前在板橋中興醫院六樓呼吸病房照護中，其為意思
    表示、受意思表示或辨識意思表示效果能力皆完全不能等語
    ，有該院精神鑑定報告書在卷可參。本院審酌於現場訊問時
    相對人之精神、心智反應等狀況並參酌鑑定人之上揭意見，
    認相對人目前之精神障礙與心智缺陷之程度，已無為意思表
    示或受意思表示或辨識意思表示之效果的能力，而符合受監
    護宣告之要件，爰依法宣告丙○○為應受監護宣告之人。
四、末按「受監護宣告之人應置監護人」、「法院為監護之宣告
    時，應依職權就配偶、四親等內之親屬、最近一年有同居事
    實之其他親屬、主管機關、社會福利機構或其他適當之人選
    定一人或數人為監護人，並同時指定會同開具財產清冊之人
    。法院為前項選定及指定前，得命主管機關或社會福利機構
    進行訪視，提出調查報告及建議。監護之聲請人或利害關係
    人亦得提出相關資料或證據，供法院斟酌」、「法院選定監
    護人時，應依受監護宣告之人之最佳利益，優先考量受監護
    宣告之人之意見，審酌一切情狀，並注意下列事項：一、受
    監護宣告之人之身心狀態與生活及財產狀況。二、受監護宣
    告之人與其配偶、子女或其他共同生活之人間之情感狀況。
    三、監護人之職業、經歷、意見及其與受監護宣告之人之利
    害關係。四、法人為監護人時，其事業之種類與內容，法人
    及其代表人與受監護宣告之人之利害關係」，民法第1110條
    、第1111條、第1111條之1 分別定有明文。
五、本件經本院函桃園縣政府請派員進行訪視後，據其提出之評
    估建議略稱：聲請人之所以提出本件聲請，純係希望利用相
    對人自身之財產來支付其自身的醫療養護費用，以減輕兒女
    們之負擔與壓力，其兒女經討論已獲有共識，希望由聲請人
    即相對人之長子擔任相對人之監護人，另由相對人之三子乙○○擔任開具相對人財產清冊之人，經評估並無不妥之處等
    語，有桃園縣政府民國99年7 月30日府社助字第0990293632
    號函暨所附監護宣告訪視報告附卷可參。
六、綜上所述，聲請人甲○○為受監護宣告人丙○○之長子，且
    有意願擔任監護人，亦為相對人所育兒女們之共識，又無不
    適或不宜擔任監護人的積、消極原因，如由甲○○為受監護
    宣告人丙○○之監護人，應能符合受監護宣告人之最佳利益
    ，爰依法選定甲○○為受監護宣告人丙○○之監護人；又關
    係人乙○○為受監護宣告人丙○○之三子，應熟知丙○○之
    財產狀況，其既有意願且為相對人所育兒女們之共識，由其
    來擔任會同開具財產清冊之人，應堪勝任，併依前揭規定指
    定乙○○為會同開具財產清冊之人。
七、依民事訴訟法第604 條第1 項、第608 條第1 項，裁定如主
    文。
中    華    民    國    99    年    9     月    8     日
                        家事法庭法  官  鄭新後
上列正本證明與原本無異。
本裁定就對相對人之監護宣告部分不得抗告；另就其餘有關選定
監護人及指定會同開具財產清冊之人部分如有不服，應於本裁定
送達後10日內向本院提出抗告狀。
中    華    民    國    99    年    9     月    8     日
                                書記官  許家齡

司法院資訊處製作；財團法人民間司法改革基金會備份。
